臺灣新竹地方法院刑事判決　　　　　　　　　　　　　七十八年度訴字第三五五號
　　公　訴　人　臺灣新竹地方法院檢察署檢察官
　　被　　　告　丙○○
　　指定辯護人　本院公設辯護人　林銘宏
右列被告因違反藥物藥商管理法案件，經檢察官提起公訴（七十八年度偵字第二○○
八號），本院判決如左︰
    主  文
丙○○共同明知為禁藥而販賣，處有期徒刑肆年捌月，減為有期徒刑貳年肆月。免其
刑之全部之執行。
甲基安非他命伍拾點柒柒貳貳公斤，沒收。
    事  實
一、丙○○明知含有甲基安非他命鹽酸鹽成分之甲基安非他命業經行政院衛生署於民
    國六十九年十二月八日以衛署藥字第三０一一二四號公告列為禁藥，竟為牟取不
    法利益，乃與黃火坤（民國二十九年四月二日生，業經臺灣灣板橋地方法院以八
    十年度訴字第三四０號判決判處有期徒刑五年，減為有期徒刑二年六月確定）、
    乙○○（民國三十六年六月十七日生，經日本國法院判處有期徒刑十三年，併科
    罰金日圓三百萬元，並於日本國服刑，原應執行至九十一年十月二日，嗣執行至
    八十七年十二月十八日獲假釋出獄，而於八十八年一月七日經日本國東京入國管
    理局遣送返國，旋經本院於八十八年四月二十三日判處有期徒刑四年六月，減為
    有期徒刑二年三月，而免其刑之全部之執行，並已判決確定）、甲○○（民國四
    十三年七月二十日生，亦經日本國法院判處有期徒刑十五年，併科罰金日圓三百
    萬元，並於日本國服刑，原應執行至九十三年十月六日，嗣執行至八十九年四月
    七日獲假釋出獄，而於八十九年五月十二日經日本國東京入國管理局遣送返國，
    旋經本院於八十九年九月十五日判處有期徒刑四年六月，減為有期徒刑二年三月
    ，而免其刑之全部之執行，並已判決確定）、丁○○（民國三十八年六月三十日
    生，亦經日本國法院判處有期徒刑十三年，併科罰金日圓三百萬元，在日本國服
    刑，待執行完畢遣返後由臺灣板橋地方法院審理）及不詳年籍之成年男子「許秋
    雄」共同基於販賣禁藥之犯意聯絡，共謀運送甲基安非他命至日本國販賣，以牟
    取暴利。旋該不詳年籍之成年男子「許秋雄」於七十六年四、五月間在高雄地區
    向不詳姓名年籍者購得甲基安非他命共五０．七七二二公斤後，即於同年十月下
    旬，在新竹市○○○○○路上，與黃火坤將前開甲基安非他命共五０．七七二二
    公斤交予丙○○及甲○○。而丙○○及甲○○取得前開甲基安非他命共五０．七
    七二二公斤後，即將之分藏在內部挖空之十七個木雕飾象中，再以船舶運往日本
    國，而交由在日本國負責接貨及販賣之丁○○及乙○○。嗣因事為日本國警方查
    悉，丙○○與乙○○、丁○○、甲○○乃於七十七年一月二十五日先後在日本國
    東京新橋第一飯店、橫濱市及名古屋等地為日本國警方逮捕，並扣得甲基安非他
    命共五０．七七二二公斤及木雕飾象十七個。旋丙○○經日本國橫濱方裁判所判
    處有期徒刑十四年，併科罰金日圓三百萬元確定，並於日本國執行，應執行至九
    十二年十月十三日，嗣執行至八十八年八月二十七日始獲假釋出獄，並移送東京
    入國管理局遞解出境，於八十八年九月一日返國。
二、案經臺灣高等法院檢察署發交臺灣新竹地方法院檢察署檢察官偵查起訴。
    理  由
一、訊據被告丙○○固對於右揭時地和同案被告甲○○運送如事實欄所述之甲基安非
    他命至日本國，交予接貨之其他人，也知係要運到日本國販賣等情供承不諱，惟
    辯稱：我們不是販賣，我知道東西要運到日本販賣，但販賣部分並不歸我負責云
    云。經查，右揭事實業據同案被告甲○○、乙○○及丁○○分別於日本國警訊及
    本院審理時供述綦詳，且有日本國橫濱地方檢察廳昭和六十三年檢字第一０七七
    、一０七八、一０七九號起訴狀暨日本國橫濱地方裁判所判決書影本附卷可稽，
    又共犯黃火坤亦經臺灣灣板橋地方法院以共同明知為禁藥而販賣罪判處有期徒刑
    五年，減為有期徒刑二年六月確定，亦有臺灣板橋地方法院八十年度訴字第三四
    ０號刑事判決在卷可參，並為被告丙○○自承：和同案被告甲○○共同運送上揭
    禁藥至日本國，也知要販賣等情不諱，而共同正犯間，非僅就其自己實施之行為
    負其責任，並在犯意聯絡之範圍內，對於他共同正犯所實施之行為，亦應共同負
    責，是以被告丙○○既和其餘同案被告黃火坤、乙○○、甲○○、丁○○及不詳
    年籍男子「許秋雄」間具有販賣禁藥之犯意聯絡，並和同案被告甲○○共同運送
    上開禁藥即甲基安非他命至日本國，進行販賣，是其雖僅分擔一部分犯罪事實行
    為，仍應就全部犯罪事實共同負責，自不待言。綜上所述，本案事證已臻明確，
    被告丙○○上揭犯行洵堪認定，應予依法論科。
二、按甲基安非他命業經行政院衛生署於民國六十九年十二月八日以衛署藥字第三０
    一一二四號明令公告列為禁藥，自屬藥事法第二十二條第一款及藥事法修正前藥
    物藥商管理法第十六條第一款之禁藥，亦屬毒品危害防制條例第二條第二項第二
    款之第二級毒品，有行政院衛生署八十八年二月四日衛署藥字第八八００六七０
    三號函在卷可稽。又本案被告丙○○與共犯黃火坤、乙○○、甲○○、丁○○及
    不詳年籍之成年男子「許秋雄」在我國領域內固無賣出甲基安非他命之行為，惟
    藥事法修正前之藥物藥商管理法第七十三條第一項及藥事法第八十三條第一項所
    謂「販賣禁藥」與毒品危害防制條例第四條第二項所謂「販賣第二級毒品」，並
    不以販入後復行賣出為構成要件，只要以營利為目的，將禁藥或第二級毒品販入
    、賣出，有一於此，即構成該罪。被告丙○○與共犯黃火坤、乙○○、甲○○、
    丁○○及不詳年籍之成年男子「許秋雄」既係共同以營利為目的，而販入甲基安
    非他命，則販賣禁罪及販賣第二級毒品罪即已成立。第查，被告丙○○行為時法
    即藥事法修正前之藥物藥商管理法第七十三條第一項之法定刑為一年以上七年以
    下有期徒刑，得併科五千元以下罰金。惟被告丙○○犯罪後，「藥物藥商管理法
    」業經修正為「藥事法」，並於八十二年二月五日公布施行，而於同年月七日生
    效，依修正後之藥事法第八十三條第一項規定，明知為禁藥而販賣者，處五年以
    下有期徒刑，得併科新台幣十萬元以下罰金；且「肅清煙毒條例」亦修正為「毒
    品危害防制條例」，並於八十七年五月二十日公布施行，而於同月二十二日生效
    ，該條例並將甲基安非他命鹽酸鹽列為第二級毒品，而販賣第二級毒品者，依該
    條例第四條第二項規定應處無期徒刑或七年以上有期徒刑，得併科新台幣七百萬
    元以下罰金。按行為後法律有變更者，適用裁判時之法律。但裁判前之法律有利
    於行為人者，適用最有利於行為人之法律。刑法第二條第一項定有明文。依此規
    定，行為人行為後法律有變更時，原則上固以適用裁判時之新法，惟倘舊法即行
    為時法較新法即裁判時法為輕時，則適用舊法即行為時法。考其立法意旨，乃採
    從新從輕主義，故行為後法律有變更者，即以適用最有利於行為人之法律甚明。
    據此，比較被告丙○○行為時法即藥事法修正前之藥物藥商管理法第七十三條第
    一項之法定刑及裁判時法即藥事法第八十三條第一項、毒品危害防制條例第四條
    第二項法定刑之結果，應以裁判時法即藥事法第八十三條第一項之規定對被告丙○○最為有利。另行政院衛生署雖於七十九年十月九日公告將安非他命類藥品（
    即包括甲基安非他命及其鹽類）列為麻醉藥品管理條例之化學合成麻醉藥品類，
    惟此為行政命命之變更，係屬事實變更，自不生新舊法比較適用之問題，附此敘
    明。核被告丙○○明知甲基安非他命為禁藥而販賣，是其所為，係犯藥事法第八
    十三條第一項之明知為禁藥而販賣罪。被告丙○○與黃火坤、乙○○、甲○○、
    丁○○及不詳年籍之成年男子「許秋雄」間就前開犯行，有共同之犯意聯絡及行
    為分擔，均為共同正犯。爰審酌被告丙○○為牟圖不法之暴利，而欲在日本國賣
    出甲基安非他命，且販賣之數量達五０．七七二二公斤，危害人體之健康至鉅，
    並嚴重影響國家聲譽，犯罪手段、情節及所生危害均甚重大，及其犯罪後態度等
    一切情狀，量處如主文所示之刑，以資懲儆。又被告丙○○犯罪時間係在七十七
    年一月三十日以前，合於中華民國七十七年罪犯減刑條例第四條第二項、第二條
    第一項第二款乙類第三目之減刑規定，爰依法減輕其刑為有期徒刑二年三月。又
    被告犯罪時間雖亦係在七十九年十月三十一日以前，惟依中華民國八十年罪犯減
    刑條例第三條第四款之規定，犯藥事法修正前之藥物藥商管理法第七十三條第一
    項之罪者（即修正後之藥事法第八十三條第一項之明知為禁藥而販賣罪），不予
    減刑，乃不得再依中華民國八十年罪犯減刑條例規定予以減刑，一併敘明。末按
    ，同一行為雖經外國確定裁判，仍得依本法處斷。但在外國已受刑之全部或一部
    執行者，得免其刑之全部或一部之執行，刑法第九條亦載有明文。經查，本案被
    告丙○○所犯藥事法第八十三條第一項之明知為禁藥而販賣行為，雖亦經日本國
    橫濱地方裁判所於昭和六十三年八月五日（即民國七十七年八月五日）判處有期
    徒刑十四年，併科罰金日圓三百萬元確定，並於日本國執行，應執行至九十二年
    十月十三日，嗣執行至八十八年八月二十七日始獲假釋出獄，並移送東京入國管
    理局遞解出境，於八十八年九月一日返國，有日本國橫濱地方檢察廳昭和六十三
    年檢字第一０七七、一０七八、一０七九號起訴狀暨日本國橫濱地方裁判所昭和
    六十三年八月五日判決書、台北駐日經濟文化代表處九十一年八月十九日日僑字
    第三一六一號函、被告丙○○之入出境記錄、日本國假釋放證明書、日本國關東
    地方更生保護委員會平成十一年七月十二日（即民國八十八年七月十二日）假出
    獄許可決定書等在卷可稽。揆諸前揭規定，被告丙○○同一行為雖經日本國判決
    確定，本院仍得依法處斷。惟被告丙○○在日本國就同一行為已受刑之一部執行
    達十年有餘（按自七十七年一月二十五日羈押後至判決確定後，執行至八十八年
    八月二十七日假釋出獄），並經日本國於執行期滿前准予假釋出獄，顯然已峻悔
    有據，應無再執行其刑之必要，爰併依刑法第九條規定，併予諭知免其刑之全部
    之執行。至查獲之甲基安非他命五０．七七二二公斤，雖經日本國橫濱地方裁判
    所判決沒收，有前開本國橫濱地方裁判所昭和六十三年八月五日判決書在卷足稽
    ，惟該查獲之甲基安非他命五０．七七二二公斤係屬違禁物，復無法證明業已滅
    失，自仍應依法併宣告沒收。
三、公訴意旨另略以：被告丙○○與同案被告乙○○、甲○○共同製造被查獲之甲基
    安非他命五０．七七二二公斤，因認被告丙○○另涉有藥事法修正前之藥物藥商
    管理法第七十二條第一項之製造禁藥罪嫌云云。惟訊據被告丙○○則堅決否認有
    製造禁藥犯行，辯稱：我們不是製造，只是與同案被告甲○○將安非他命運送至
    日本等語。按犯罪事實應依證據認定之，無證據不得推定其犯罪事實，刑事訴訟
    法第一百五十四條定有明文。又認定不利於被告之事實，須依積極證據，苟積極
    證據不足為不利於被告事實之認定時，即應為有利於被告之認定，更不必有何有
    利之證據，此有最高法院三十年上字第八一六號判例足資參照。經查，本件被告
    丙○○確係在日本國欲販賣甲基安非他命五０．七七二二公斤時被查獲，有前開
    日本國橫濱地方檢察廳昭和六十三年檢字第一０七七、一０七八、一０七九號起
    訴狀暨日本國橫濱地方裁判所判決書影本附卷可稽。又被查獲之甲基安非他命五
    ０．七七二二公斤，亦係共犯之一即不詳年籍之成年男子「許秋雄」所販入，臺
    灣板橋地方法院八十年度訴字第三四０號刑事判決亦為相同之認定，並經同案被
    告甲○○於本院審理時供稱：並無製造禁藥甲基安非他命，該安非他命係「許秋
    雄」所買入等語，是被告丙○○所辯尚非全然無據。此外，復查無其他積極證據
    足以認定被告丙○○有製造禁藥之情事，應認為被告丙○○此部分之犯罪尚屬不
    能證明，原應就此部分另為被告丙○○無罪判決之諭知，惟公訴意旨認此部分與
    被告丙○○前開論罪部分有牽連犯之裁判上一罪，乃不就此部分另為被告丙○○
    甲○○無罪之諭知。
據上論斷，應依刑事訴訟法第二百九十九條第一項前段，藥事法第八十三條第一項、
刑法第十一條前段、第二條第一項、第二十八條、第九條、第三十八條第一項第一款
、中華民國七十七年罪犯減刑條例第四條第二項、第二條第一項第二款第三目、第六
條，判決如主文。
本案經檢察官劉邦繡到庭執行職務。
中      華      民      國    九十一    年      十      月      十六    日
                                  臺灣新竹地方法院刑事第二庭
                                          法  官  楊  惠  芬
右正本證明與原本無異
如不服本判決書應於送達後十日內向本院提出上訴狀（應附繕本），上訴於臺灣高等
法院。
                                          書記官  鄭  敏  郎
中      華      民      國    九十一    年      十      月      十六    日
附錄本案論罪科刑法條：
藥事法第八十三條第一項：
明知為禁藥而販賣者，處五年以下有期徒刑，得併科新臺幣十萬元以下罰金。
